臺灣高等法院民事裁定
108年度重家上字第37號
上  訴  人  陳梧勇  
            吳春花  


上列上訴人因與被上訴人吳美芳等間請求分割遺產等事件，對於
本院中華民國109年11月11日本院108年度重家上字第37號判決提
起上訴，本院裁定如下： 
    主      文
上訴人應於本裁定正本送達後柒日內，向本院補繳第一、二、三
審裁判費新臺幣玖萬陸仟肆佰柒拾伍元，並補正委任律師或具律
師資格之關係人為訴訟代理人之委任狀。
    理      由
一、按對於第二審判決上訴，上訴人應委任律師為訴訟代理人。
    但上訴人或其法定代理人具有律師資格者，不在此限。上訴
    人之配偶、三親等內之血親、二親等內之姻親，或上訴人為
    法人、中央或地方機關時，其所屬專任人員具有律師資格並
    經法院認為適當者，亦得為第三審訴訟代理人。第一項但書
    及第二項情形，應於提起上訴或委任時釋明之。上訴人未依
    第一項、第二項規定委任訴訟代理人，或雖依第二項委任，
    法院認為不適當者，第二審法院應定期先命補正。逾期未補
    正亦未依第466條之2為聲請者，第二審法院應以上訴不合法
    裁定駁回之。民事訴訟法第466條之1定有明文。又向第二審
    或第三審法院上訴，依第77條之13規定，加徵裁判費十分之
    五，民事訴訟法第77條之16第1項前段亦有明定。上開規定
    於家事事件準用之，此觀家事事件法第51條即明。 
二、本件上訴人陳梧勇、吳春花(下合稱上訴人、個別逕稱其名)
    於民國109年11月24日收受本院108年度重家上字第37號判決
    ，於同年12月10日聲明不服，提起上訴，惟未據上訴人繳納
    第三審裁判費，及提出委任律師或具律師資格之關係人為訴
    訟代理人之委任狀。
三、按請求分割共有物之訴，其訴訟標的價額之計算，依民事訴
    訟法第77條之11規定，應以原告在第一審起訴時因分割所受
    利益之客觀價額為準，且此種事件上訴時，其訴訟標的價額
    及上訴利益額，亦以此為準，不因被告或原告提起上訴而有
    異(最高法院102年台抗字第800號民事裁定)。又對於某人遺
    產，請求確認被告繼承權不存在之訴，屬於財產權訴訟，應
    就遺產之價額，加計被告為繼承人時原告所得繼承之應繼分
    ，與不列被告為繼承人時原告所得繼承之應繼分差額，計算
    其訴訟標的價額(最高法院103年台抗字第510號民事裁定)。
    次按本訴與反訴之訴訟標的不同者，應本、反訴訴訟標的價
    額分別計算，並分別向本訴原告、反訴原告徵收第一審裁判
    費。惟所謂上訴利益，應以上訴聲明範圍內之訴訟標的金額
    或價額總計為準，上訴人對於原審判決其敗訴之本、反訴部
    分均提起上訴，其上訴之經濟上利益均同屬上訴人一人時，
    應將本、反訴訴訟標的價額合併定上訴人提起第二審上訴之
    訴訟標的價額，並據以徵收第二審裁判費（參院字第2233號
    解釋文及最高法院100年度台抗字第643號裁定意旨參照）。
四、經查:
　　㈠上訴人就本訴上訴部分之訴訟標的價額：
　　　上訴人對原判決分割遺產部分不服提起上訴，揆諸前開說
      明，其上訴之訴訟標的應以原告即被上訴人吳美芳(下稱
      吳美芳)於第一審起訴請求分割被繼承人吳金松之遺產所
      受利益之客觀價額為準。查，吳金松遺產(詳如原審卷107
      年度家繼訴字第48號卷民事起訴狀第3-5頁所示)，其價額
      依卷附建物登記謄本、房屋稅籍證明書、土地登記謄本(
      見前揭卷第20-51頁)，共計新臺幣（下同）2,206萬3,280
      元(見原審卷107年度家繼訴字第48號卷第76頁)。吳美芳
      之應繼分為1/5，其因分割所受利益之客觀價額為441萬2,
      656元（計算式：22,063,280×1/5＝4,412,656）。則上訴
      人就本訴上訴部分之訴訟標的價額應為441萬2,656元。
　  ㈡吳春花就反請求起訴及上訴部分之訴訟標的價額：
　　　吳春花反請求確認吳美芳對吳金松之繼承權不存在，依其
      主張如不列吳美芳為繼承人時，吳春花所得繼承之應繼分
      為1/3，倘加計吳美芳為繼承人時，吳春花所得繼承之應
      繼分為4/15，是反請求之訴訟標的，應以兩者應繼分之差
      額1/15（計算式：1/3－4/15＝1/15）計算，共147萬0,885
      元（計算式：22,063,280×1/15＝1,470,885）。
　　㈢上訴人應補繳第一、二、三審裁判費數額：　
　　　承上，本件本訴與反請求之訴訟標的不同，訴訟標的價額
      應合併計算。從而，本件訴訟標的價額於第一、二、三審
      依序為147萬0,885元（計算式：22,063,280×1/15＝1,470,
      885）、588萬3,541元（計算式：1,470,885+4,412,656＝5
      ,883,541）、588萬3,541元（計算式：1,470,885+4,412,
      656＝5,883,541），應徵第一、二、三審裁判費依序為1萬
      5,652元、8萬8,966元、8萬8,966元。而吳春花於一審繳
      納1萬1,989元(見原審卷108年度家繼訴字第2號第10頁)，
      上訴人於第二審共繳納裁判費8萬5,120元(見本院卷第29
      頁)，則上訴人應補繳第一、二、三審裁判費依序為3,663
      元（計算式：15,652-11,989＝3,663）、3,846元（計算式
      ：88,966-85,120＝3,846）、8萬8,966元，合計9萬6,475
      元（計算式：3,663+3,846+88,966=96,475）。
五、揆諸前揭說明，上訴人應補繳第一、二、三審裁判費共計9
    萬6,475元，茲命上訴人於本裁定正本送達後7日內補繳裁判
    費，及補正委任律師或具律師資格之關係人為訴訟代理人之
    委任狀；逾期未補正，即認其上訴不合法，以裁定駁回其上
    訴。
六、爰裁定如主文。   
中　　華　　民　　國　　110 　年　　1 　　月　　14　　日
                  家事法庭
                      審判長法  官  賴劍毅
                            法  官  楊雅清
                            法  官  陳君鳳
正本係照原本作成。
核定訴訟標的價額部分，如不服裁定得於收受送達後10日內向本
院提出抗告狀，並繳納抗告費新臺幣1千元。
其餘部分不得抗告。
中　　華　　民　　國　　110 　年　　1 　　月　　15　　日

  　　　　　　　　　　　　　書記官  林桂玉